臺灣板橋地方法院刑事判決　　　　　　　95年度訴字第2925號
公　訴　人　臺灣板橋地方法院檢察署檢察官
被　　　告　甲○○
指定辯護人　邵良正律師
上列被告因違反毒品危害防制條例案件，經檢察官提起公訴（九
十五年度偵字第一三四六五號），本院判決如下：
    主  文
甲○○意圖販賣而持有第二級毒品，累犯，處有期徒刑年陸月
。扣案之第二級毒品甲基安非他命壹包（驗餘淨重拾點玖貳公克
）沒收銷燬之；又盛裝上開毒品之塑膠袋壹個、分裝袋貳佰玖拾
柒個、電子磅秤壹台均沒收。
    事  實
一、甲○○前曾於民國九十三年間因妨害風化案件，經本院判處
    有期徒刑四月，如易科罰金以銀元三百元折算一日確定，於
    九十三年十二月三十日易科罰金執行完畢。詎仍不知悔改，
    明知甲基安非他命為毒品危害防制條例第二條所規定之第二
    級毒品，不得販賣、持有，竟於九十四年八月六日下午八時
    三十分許，在臺北縣三重市天台廣場之某家網咖店內，以新
    臺幣（下同）一萬五千元之代價，向不詳真實姓名年籍綽號
    「小虎」之成年男子，購入第二級毒品甲基安非他命一包（
    毛重十二點四三公克，淨重十點九三公克，驗餘淨重十點九
    二公克），以供自己吸食所用，惟於販入後甲○○認持有之
    甲基安非他命數量甚多，超逾其個人短期之施用量，將之販
    售予他人勢將獲取暴利，遂另萌生販賣第二級毒品營利之意
    圖，旋於當日晚上，至臺北縣三重市○○路○段某度量衡專
    賣店，購買電子磅秤一個，復至三重市三和夜市某商店購買
    分裝袋二百九十七個，欲將前所販入之甲基安非他命分裝後
    ，伺機以每小包（約一公克重量）一千一百元之代價，販賣
    予不特定之人。嗣於九十四年八月九日二十一時五十五分許
    ，在臺北市士林區○○○路與中正路口為警查獲，並扣得其
    所有之甲基安非他命一包（淨重十點九三公克，驗餘淨重十
    點九二公克）、分裝袋二百九十七個、電子磅秤一台及吸食
    器二組等物。
二、案經臺北市政府警察局士林分局移送臺灣士林地方法院檢察
    署檢察官呈請臺灣高等法院檢察署檢察長令轉臺灣板橋地方
　　法院檢察署檢察官偵查起訴。
    理  由
一、訊據被告甲○○在本院審理時固坦承前開扣案之第二級毒品
    甲基安非他命一包（淨重十點九三公克）、分裝袋二百九十
    七個、電子磅秤一台等物均屬其所有，惟矢口否認有何意圖
    販賣而持有第二級毒品甲基安非他命之犯行，辯稱：上開甲
    基安非他命係伊買來要供自己吸食用的，伊並沒有想過要販
    賣，小包裝袋伊係要用來分裝安非他命用，因為伊怕自己吸
    食過量，而大包裝袋是因伊剛開設泡沫紅茶店，技術不純熟
    ，要用來分裝香料用，磅砰也是要用來秤香料用的云云。然
    查：
  (一)前揭事實，業據被告在警詢時供承：伊上開所購買之甲基安
    非他命原係要自己吸食用，但有想販賣毒品之意圖，所以才
    會在同日晚間又去度量衡專賣店購買電子磅砰，又到三和夜
    市十元商店購買分裝袋，伊想用分裝袋以電子磅砰秤每包一
    公克之毒品，再以一千一百元賣給想吃的人，從中購取一些
    毒品吸用，在伊還沒有販賣出去時，伊就被警方查獲了等語
    。而被告嗣在檢察官初次訊問時雖翻異前詞，辯稱：上開毒
    品伊係要自己吸食用，並沒有想要賣毒品，購買磅砰、分裝
    袋之目的只是要開泡沫紅茶店，磅砰是要秤茶葉，分裝袋是
    要裝茶葉，警詢時伊會那樣說是想說這樣比較合情合理，警
    詢都是伊自己這樣講的云云，其後於九十四年十一月二十一
    日檢察官訊問時復稱：電子磅砰是要秤泡沫紅內奶精粉之比
    例，分裝袋伊是要分裝工夫茶用的，因為伊尚未決定每個袋
    子要裝的功夫茶分量，所以大小分裝都買，警詢說想要販賣
    等內容，都是警察自己寫的，警察要伊說有販賣的意圖，伊
    就按照警察說的唸云云；嗣在本院審理時又改稱：小包裝袋
    伊係要用來分裝安非他命用，因為伊怕自己吸食過量，而大
    包裝袋是因伊剛開設泡沫紅茶店，技術不純熟，要用來分裝
    香料用，磅砰也是要用來秤香料用的，泡沫紅茶店要用到的
    香料有奶精、糖、檸檬酸、檸檬汁，警詢時伊並沒有說伊要
    賣，警察問伊一次都買那麼多嗎，伊說沒有，是這次錢比較
    多，所以才買那麼多，伊指警察誘導，是指警察問伊有沒有
    想要賣云云。辯護人亦以被告在警詢所述意圖販賣，顯係遭
    警方反覆以假設性問題詢問及設定問題誘導所致，應無證據
    能力，亦乏證明力云云置辯。惟查，被告在警詢之錄音經檢
    察官當庭播放勘驗結果，錄音帶內容為警員與被告正常交談
    紀錄，不像是照本宣科，被告購買毒品之過程，筆錄內容與
    錄音相符，且警察採取一問一答方式，被告回答過程中，警
    員還穿插問題，警員先問被告是否有販賣安非他命之情事，
    被告先回答沒有，主要是為了自己吸食，不過有販賣毒品的
    念頭，警員接著問扣案之分裝袋及電子磅秤之用途為何，被
    告說因有想過要販賣毒品，故才去買電子磅秤及分裝袋等情
    ，此有臺灣士林地方法院檢察署檢察官九十四年十一月二十
    一日訊問筆錄在卷可參，而關於警詢筆錄問答內容全文，並
    有臺灣板橋地方法院檢察署檢察官勘驗筆錄一份附卷可稽，
    堪認被告在警詢時係基於自由意志下之供述，又警員在查獲
    涉犯毒品危害防制條例案件，若有扣得毒品，一般詢問流程
    中，本會詢問被告購入毒品之目的，有無販賣情事，且警方
    若非事前接獲線報或有上線監聽之情形，查獲時實難預知被
    告持有毒品之來龍去脈，本會針對扣案物以假設性問題詢問
    ，此為事理之常，難認此等詢問方式有何誘導訊問之情形。
    況按諸經驗法則，案發時之供述較少權衡利害得失或受他人
    干預，比之事後翻異之詞自較可信。被告事後在偵查中及本
    院審理時關於購買電子磅砰及分裝袋之目的供詞歧異，且悖
    於常理，顯非可採，從而，堪認被告在警詢時之供述應具有
    證據能力且有證明力。
  (二)再者，於上揭時地所扣得之白色透明晶體一包經送請臺北市
    政府警察局鑑驗結果，含有第二級毒品甲基安非他命成分，
    毛重十二點四三公克，淨重十點九三公克，取零點零一公克
    化驗，餘十點九二公克，有該局九十五年四月十一日北市鑑
    毒字第一三四二號鑑驗通知書一紙附卷可稽。是堪認被告所
    持有之前開一包白色透明晶體，確屬毒品危害防制條例規定
    之第二級毒品甲基安非他命，應堪認定。
  (三)復按販賣毒品罪，係行為人明知其為毒品，意圖營利，而將
　　毒品購入或賣出，有一於此，其犯罪即屬完成，不必二者兼
　  備；此與意圖販賣而持有毒品罪，係指行為人以意圖販賣營
    利以外之原因而持有毒品，其後始起意營利販賣者（例如因
    為他人之贈與或寄藏而持有，嗣後始起意為販賣者而言），
　　並不相同，最高法院九十二年臺上字六七號判決採同一見解
　  ，由此可知，行為人若基於販賣營利以外之原因而持有毒品
    ，其後始起意營利販賣者，雖不構成販賣毒品罪，然仍應成
    立意圖販賣而持有毒品罪。衡情被告自始至終均否認係基於
    營利之意圖購入扣案之甲基安非他命，本件為警查獲當時亦
    無任何相關證據足徵被告起初購入甲基安非他命之際即有營
    利之意圖而涉有販賣毒品之犯行，自難遽認被告於購入甲基
    安非他命之初確係基於欲賣出營利之意圖。再查，被告在偵
    查中供稱：伊一星期吸一次甲基安非他命，每次約吸０．一
    公克等語，則依被告所述之數量施用，其本案所扣得之甲基
    安非他命可供其施用約二年之久，然如為警查獲，損失不貲
    ，尚難認符合任何經濟效益；再參以被告所購入之甲基安非
    他命若僅係欲供自己施用，被告實無需再購買分裝袋及電子
    磅砰之必要，堪認扣案之甲基安非他命因非僅供被告自己施
    用而已。此外，復有扣案之電子磅秤一台、分裝袋二百九十
    七個足資佐證，堪認被告一開始係以供自己施用之意圖而購
    買前述第二級毒品，嗣於購入後始另行萌生販賣營利之意圖
    至明，是就被告持有扣案第二級毒品甲基安非他命之客觀行
    為，實已該當於毒品危害防制條例第五條第二項之意圖販賣
    而持有第二級毒品之構成要件，自應論以該條之罪名。
  (四)綜上所述，被告前開辯解，顯係事後卸責之詞，委不足採，
    本件事證明確，被告意圖販賣而持有第二級毒品之犯行洵堪
    認定，應予依法論科。
二、核被告所為，係犯毒品危害防制條例第五條第二項之意圖販
    賣而持有第二級毒品罪。其持有第二級毒品甲基安非他命之
    低度行為，應為意圖販賣而持有之高度行為所吸收，不另論
    罪。又被告行為後，刑法業於九十五年七月一日修正施行，
    修正後刑法第四十七條第一項與修正前刑法第四十七條關於
    累犯加重之規定，內容雖有不同，惟就被告再次犯罪係出於
    故意犯部分，無論依修正前後刑法第四十七條之規定均構成
    累犯，是此部分修正對被告言之，並無有利或不利之情形，
    即無適用刑法第二條第一項規定為新舊法比較之餘地，自應
    依一般法律適用之原則，適用現行有效之裁判時法即修正後
    刑法第四十七條第一項之規定（最高法院九十五年台上字第
    五五八九號判決可資參照）。另關於刑法第五十九條之規定
    ，修正前、後之文字用語雖有不同，但實務上對於行為時刑
    法第五十九條之適用均與修正後刑法第五十九條規定意旨相
    符，是該部分亦不生新舊法律比較適用之問題，自應適用修
    正後刑法第五十九條之規定，併此敘明。查被告前曾受有如
    事實欄第一項所述之犯罪科刑及執行情形，有臺灣高等法院
    被告前案紀錄表一份在卷可稽，其於受有期徒刑執行完畢後
    ，五年以內故意再犯本件有期徒刑以上之罪，為累犯，應依
    刑法第四十七條第一項之規定加重其刑。再又參酌被告意圖
    販賣而持有之第二級甲基安非他命之數量非鉅，其所為對於
    他人及國家社會侵害之程度尚非重大等一切情狀，認被告此
    部份之犯罪情節與毒品危害防制條例第五條第二項之法定本
    刑相較，縱對之科以最低度法定刑猶嫌過重，在客觀上以一
    般國民生活經驗法則為之檢驗，實屬情輕法重，當足引起一
    般人之同情，是本院認為被告此部分之所為，顯有堪資憫恕
    之處，爰依刑法第五十九條規定酌量減輕其刑，並先加後減
    之。爰審酌被告犯罪之動機、手段、目的，為一己私利而意
    圖販售具成癮性、濫用性、侵害性之第二級毒品以營利，傷
    害他人身心健康，助長社會不良風氣，且犯後未坦承犯行等
    一切情狀，量處如主文所示之刑，以示懲儆。
三、至扣案之甲基安非他命一包（淨重十點九三公克，驗餘淨重
    十點九二公克），係屬查獲之第二級毒品，且為被告所有之
    物，除檢驗用罄部分外，爰依毒品危害防制條例第十八條第
    一項前段之規定，併予宣告沒收銷燬之。再上開毒品係以塑
    膠袋一個盛裝，該毒品外包裝既係用於包裹毒品，防其裸露
    、潮濕，便於攜帶，可與毒品分離，自係供本案犯罪所用之
    物；又分裝袋二百九十七個、電子磅砰一台亦均屬供本案犯
    罪所用之物，且係屬被告所有，爰均依毒品危害防制條例第
    十九條第一項之規定併予宣告沒收，公訴人認應依刑法第三
    十八條第一項第二款之規定沒收，尚有未洽，應予更正。又
    扣案之吸食器二組，係屬被告所有供施用第二級毒品所用之
    物，既與被告本案犯罪無涉，又非違禁物，自毋庸宣告沒收
    ，附此敘明。
據上論斷，應依刑事訴訟法第二百九十九條第一項前段，毒品危
害防制條例第五條第二項、第十八條第一項前段、第十九條第一
項前段，刑法第十一條前段、第四十七條第一項、第五十九條，
判決如主文。
本案經檢察官乙○○到庭執行職務。
中　　華　　民　　國　　96　　年　　6 　　月　　14　　日
                  刑事第九庭  審判長法　官  潘翠雪
                                    法　官  絲鈺雲
                                    法　官  王士珮
以上正本證明與原本無異
如不服本判決應於送達後10日內向本院提出上訴狀。
　　                                書記官　程欣怡
中　　華　　民　　國　　96　　年　　6　　 月　　15　　日
附錄本案論罪科刑法條全文：
毒品危害防制條例第五條
意圖販賣而持有第一級毒品者，處無期徒刑或十年以上有期徒刑
，得併科新臺幣七百萬元以下罰金。
意圖販賣而持有第二級毒品者，處五年以上有期徒刑，得併科新
臺幣五百萬元以下罰金。
意圖販賣而持有第三級毒品者，處三年以上十年以下有期徒刑，
得併科新臺幣三百萬元以下罰金。
意圖販賣而持有第四級毒品或專供製造、施用毒品之器具者，處
一年以上七年以下有期徒刑，得併科新臺幣一百萬元以下罰金。
